【裁判字號】    88,訴,1600
【裁判日期】    891228
【裁判案由】    違反槍砲彈藥刀械管制條例
【裁判全文】
臺灣臺中地方法院刑事判決                        八十八年度訴字第一六ＯＯ號
    公  訴  人  臺灣臺中地方法院檢察署檢察官
    被      告  乙○○
    指定辯護人  本院公設辯護人  戴遐齡
右列被告因違反槍砲彈藥刀械管制條例案件，經檢察官提起公訴（八十八年度偵字第
一五三九一號），本院判決如左：
    主  文
乙○○共同未經許可，製造可發射子彈具有殺傷力之手槍，處有期徒刑伍年，併科罰
金新臺幣拾萬元，罰金如易服勞役，以罰金總額與陸個月之日數比例折算。扣案如
附表一、二所示之物沒收。
    事  實
一、乙○○於民國八十八年二月間在臺中市○○路華山模型玩具店，以新臺幣（下同
    ）六千五百元之代價購得仿Ｐ．ＢＥＲＥＴＴＡ廠半自動手槍製造之金屬玩具手
    槍一支（ＦＳ－９７０８型，含彈匣一個，槍枝管制編號0000000000
    號）、金屬玩具子彈三顆，旋於甲○○（業經檢察官為不起訴處分）主導下，與
    甲○○、丙○○（未據起訴）共同基於同時製造可發射子彈具有殺傷力之手槍及
    子彈之犯意聯絡，於同年六月中旬，在臺中縣大雅鄉○○路一一三號之一甲○○
    住處，以甲○○所有如附表二所示之工具，由甲○○換裝車通之金屬槍管、乙○○改裝槍柄螺絲、磨彈頭及裝填火藥、丙○○購買零件及研磨撞針座等分工方式
    ，製造如附表一編號一所示之可發射子彈具有殺傷力之手槍一支及製造子彈三顆
    ，並於八十八年六月二十日由乙○○攜帶槍、彈至臺中縣大肚山區試射二顆，其
    中一顆對空試射得以擊發（此部分因無客觀事實堪認擊發之子彈足以穿透人體皮
    肉層而具有殺傷力，無從認定製造子彈之行為已達既遂階段），一顆則無法擊發
    ，另一顆未經試射之子彈嗣經內政部警政署刑事警察局鑑定試射結果，因彈頭脫
    落無法擊發，而認不具殺傷力，故其製造子彈之行為尚未達既遂階段。嗣於八十
    八年六月二十六日下午三時三十分許，經警持臺灣臺中地方法院檢察署檢察官簽
    發之搜索票，於臺中縣大雅鄉○○路一一三之一號甲○○住處查獲甲○○、丙○○，並扣得如附表一、二所示之物，再循線於臺中縣大雅鄉○○路○段三三七號
    之八乙○○住處查獲乙○○，因而查悉上情。
二、案經臺中市警察局第五分局報告臺灣臺中地方法院檢察署檢察官偵查起訴。
    理  由
一、訊據被告乙○○坦承於右揭時、地參與製造可發射子彈具有殺傷力之手槍及子彈
    之行為，然矢口否認有製造可發射子彈具有殺傷力之手槍及子彈之犯行，辯稱：
    伊係在甲○○之威脅下而為之云云。惟查，被告自白確有參與製造可發射子彈具
    有殺傷力之手槍及子彈之行為，核與共犯丙○○陳述情節相符，並有如附表一所
    示之槍、彈及附表二所示之改造工具扣案可資佐證。前開槍、彈經送內政部警政
    署刑事警察局依性能檢驗法鑑驗結果，送鑑改造手槍一支（槍枝管制編號000
    0000000號），認係仿Ｐ．ＢＥＲＥＴＴＡ廠半自動手槍製造之金屬玩具
    槍（ＦＳ－９７０８型）換裝車通之金屬槍管改造而成，其擊發機械正常，具發
    射子彈功能，認具殺傷力；送鑑子彈一顆，認係金屬彈殼、彈頭（直徑約八．五
    ＭＭ）組合而成之土造子彈，經試射無法擊發（其彈頭脫落），依現狀認不具殺
    傷力，有該局八十八年六月三十日刑鑑字第六ＯＯ四六號鑑驗通知書附卷可稽，
    被告雖猶辯稱係在甲○○威脅下而參與製造槍、彈之行為云云，然被告與甲○○
    、丙○○本係認識多年且來往密切之朋友，此觀諸被告自承與甲○○係認識六、
    七年；與丙○○係認識十幾年之朋友等語，且查獲前夕復時有來往等情即明，又
    前開製造槍、彈犯行中最重要之換裝槍管部分，既係由甲○○所獨力完成，顯見
    甲○○自身已具有獨立製造槍、彈之能力，況槍砲彈藥刀械管制條例就製造槍、
    彈犯行定有重刑，甲○○苟非與被告及丙○○存有極度互信之基礎，自無在自身
    已具有獨立製造槍、彈之能力下，猶甘冒提高犯行曝光機率之危險而威脅被告參
    與製造槍、彈之犯行，且讓被告一人獨自在臺中縣大肚山區試射槍、彈，顯見被
    告雖非立於製造槍、彈之主導地位，仍係與甲○○、丙○○共同基於犯意聯絡及
    行為分擔而參與犯行，前開所辯容係飾卸之詞，不足採信，本案事證明確，被告
    犯行洵堪認定。
二、被告乙○○製造可發射子彈具有殺傷力之手槍及子彈，惟所製造之子彈三顆，經
    被告自行試射二顆，一顆不能擊發，一顆雖可擊發，然因被告係對空試射，並無
    客觀事實堪認足以穿透人體皮肉層而認定具有殺傷力，另一顆未經試射之子彈經
    警方扣案後送內政部警政署刑事警察局鑑定試射結果，因彈頭脫落無法擊發，而
    認不具殺傷力，是其製造子彈之行為尚屬未遂階段，核其所為，係犯槍砲彈藥刀
    械管制條例第十一條第一項未經許可製造可發射子彈具有殺傷力之手槍罪及同條
    例第十二條第五項、第一項之未經許可製造子彈未遂罪，其製造可發射子彈具有
    殺傷力之手槍後持有該手槍之低度行為，應為製造之高度行為所吸收，均不另論
    罪，公訴意旨認被告製造可發射子彈具有殺傷力之手槍犯行，係犯同條例第十條
    第一項之改造模型槍罪，尚有未洽，惟起訴事實相同，爰依法變更起訴法條，併
    予明。被告與甲○○、丙○○間，就前開犯行，有犯意聯絡及行為分擔，均為
    共同正犯，被告以一製造行為同時觸犯未經許可製造可發射子彈具有殺傷力之手
    槍罪及未經許可製造子彈未遂罪，為想像競合犯，應從一重之未經許可製造可發
    射子彈具有殺傷力之手槍罪處斷，被告製造子彈未遂犯行部分，公訴意旨雖未論
    及，然與前開起訴部分有想像競合犯裁判上一罪關係，為起訴效力所及，本院自
    應併予審理。爰審酌被告品行、犯罪動機、目的、手段、在共犯甲○○主導下參
    與犯行，涉入程度較甲○○為淺、未持前開槍、彈另犯他罪，所生危害較輕及犯
    罪後之態度等一切情狀，量處如主文所示之刑，並就併科罰金部分，諭知易服勞
    役之折算標準，以示懲儆。扣案如附表一編號一所示之槍枝，為槍砲彈藥刀械管
    制條例第十一條第四項所明文禁止未經許可而持有之可發射子彈具有殺傷力之手
    槍，屬違禁物，依刑法第三十八條第一項第一款規定宣告沒收，附表一編號二及
    附表二所示之物，為被告及共犯甲○○所有供前開製造槍、彈所用之物，業經被
    告供陳在卷，爰依刑法第三十八條第一項第二款規定宣告沒收，另未經扣案之子
    彈二顆，並無積極證據證明具有殺傷力而屬槍砲彈藥刀械管制條例第十二條第四
    款所明文禁止持有之違禁物，雖同屬被告所有供製造子彈所用之物，然既未經扣
    案，為免日後執行之困難，爰不另為沒收之諭知。末按「人民身體之自由應予保
    障，憲法第八條設有明文。限制人身自由之法律，其內容須符合憲法第二十三條
    所定要件。保安處分係對受處分人將來之危險性所為拘束其身體、自由等之處置
    ，以達教化與治療之目的，為刑罰之補充制度。本諸法治國家保障人權之原理及
    刑法之保護作用，其法律規定之內容，應受比例原則之規範，使保安處分之宣告
    ，與行為人所為行為之嚴重性、行為人所表現之危險性，及對於行為人未來行為
    之期待性相當。槍砲彈藥刀械管制條例第十九條第一項規定：「犯第七條、第八
    條、第十條、第十一條、第十二條第一項至第三項、第十三條第一項至第三項之
    罪，經判處有期徒刑者，應於刑之執行完畢或赦免後，令入勞動場所，強制工作
    ，其期間為三年。」此項規定不問對行為人有無預防矯治其社會危險性之必要，
    一律宣付強制工作三年，限制其中不具社會危險性之受處分人之身體、自由部分
    ，其所採措施與所欲達成預防矯治之目的及所需程度，不合憲法第二十三條所定
    之比例原則。犯上開條例第十九條所定之罪，不問對行為人有無預防矯治其社會
    危險性之必要，一律宣付強制工作三年之部分，與本解釋意旨不符，應自本解釋
    公布之日起不予適用。」大法官會議釋字第四七一號解釋甚明。經查，被告前開
    改造槍彈之行為，固經本院判處有期徒刑，然被告前無任何違反槍砲彈藥刀械管
    制條例之前案紀錄，有臺灣高等法院被告全國前案紀錄表及臺灣臺中地方法院檢
    察署刑案資料查註紀錄表附卷可稽，尚難認被告有犯罪之習慣及侵害他人之社會
    危險性格，其因年輕識淺，基於好奇心非法改造槍、彈，事後僅單純持有，並未
    持以從事其他不法之行為，依其人格及行為特質觀之，社會危險性非屬重大，尚
    難認被告前開製造槍彈犯行所表現之危險性需以宣告強制工作之保安處分以達教
    化與治療之目的，且本案被告製造槍、彈之犯行，業經本院判處如主文所示之刑
    ，本諸比例原則，自不宜再宣付強制工作，附此說明。
三、共犯甲○○（男、六十二年三月三十日生、身分證統一編號Ｚ00000000
    0號）、丙○○（男、六十六年十一月八日生、身分證統一編號Ｚ000000
    000號）與被告共同涉犯槍砲彈藥刀械管制條例第十一條第一項之未經許可製
    造可發射子彈具有殺傷力之手槍罪嫌及同條例第十二條第五項、第一項之未經許
    可製造子彈未遂罪嫌，業如前述，雖甲○○業經檢察官以八十八年度偵字第一五
    三九一號為不起訴處分，然其涉犯前開罪嫌乙情，業據共犯丙○○於本院審理時
    供陳明確，且丙○○前於偵查中否認參與犯行，經本院函請內政部警政署刑事警
    察局作測謊鑑定結果，其就否認參與改造手槍之受測問題均呈不實反應，有該局
    八十九年七月二十日刑鑑字第九六八Ｏ五號鑑驗通知書附卷可稽，堪認其於本院
    審理時自白與甲○○及被告乙○○共同參與製造槍、彈犯行，足以採信，共犯丙○○之自白容屬甲○○前開經不起訴處分案件之新證據，惟此部分既未據起訴，
    本院無從審理，應由臺灣臺中地方法院檢察署檢察官就甲○○、丙○○所涉罪嫌
    ，另為適法之處理，末此說明。
據上論斷，應依刑事訴訟法第二百九十九條第一項前段、第三百條，槍砲彈藥刀械管
制條例第十一條第一項、第十二條第五項、第一項，刑法第十一條前段、第二十八條
、第五十五條、第四十二條第三項、第三十八條第一項第一款、第二款，判決如主文
。
中      華      民      國    八十九    年    十二      月    二十八    日
                    法  官  陳  得  利
右正本證明與原本無異。
如不服本判決，應於判決送達後十日內向本院提出上訴狀，上訴於臺灣高等法院臺中
分院（須附繕本）。
                                        書記官
中      華      民      國    八十九    年    十二      月    三十      日
附錄本罪論罪科刑法條：
槍砲彈藥刀械管制條例第十一條第一項
未經許可，製造、販賣或運輸第四條第一款所稱其他可發射金屬或子彈具有殺傷力之
各式槍砲者，處五年以上有期徒刑，併科新臺幣一千萬元以下罰金。
槍砲彈藥刀械管制條例第十二條
未經許可，製造、販賣或運輸子彈者，處一年以上七年以下有期徒刑，併科新臺幣五
百萬元以下罰金。
未經許可，轉讓、出租或出借子彈者，處六月以上五年以下有期徒刑，併科新臺幣三
百萬元以下罰金。
意圖供自己或他人犯罪之用，而犯前二項之罪者，處三年以上十年以下有期徒刑，併
科新臺幣七百萬元以下罰金。
未經許可，持有、寄藏或意圖販賣而陳列子彈者，處五年以下有期徒刑，併科新臺幣
三百萬元以下罰金。
第一項至第三項之未遂犯罰之。
附表一
┌───┬───────┬────┬───────────────────
│編  號│品          名│數    量│備                                  註
├───┼───────┼────┼───────────────────
│  一  │改造手槍（槍枝│壹支（含│仿Ｐ．ＢＥＲＥＴＴＡ廠半自動手槍製造之
│      │管制編號：一一│彈匣壹個│金屬玩具槍換裝車通之金屬槍管改造而成，
│      │0000000│）      │其擊發機械正常，具發射子彈功能，認具殺
│      │Ｏ號）        │        │傷力。
├───┼───────┼────┼───────────────────
│  二  │改造子彈      │壹顆    │認係金屬彈殼、彈頭（直經約八．五ＭＭ）
│      │              │        │）組合而成之土造子彈，經試射無法擊發（
│      │              │        │其彈頭脫落），依現狀認不具殺傷力。
└───┴───────┴────┴───────────────────
附表二
┌───┬───────┬────┐
│編  號│品          名│數    量│
├───┼───────┼────┤
│  一  │電鑽          │壹把    │
├───┼───────┼────┤
│  二  │小電鑽        │壹把    │
├───┼───────┼────┤
│  三  │鋼鋸          │壹把    │
├───┼───────┼────┤
│  四  │鋼鋸條        │貳條    │
├───┼───────┼────┤
│  五  │螺絲起子      │貳支    │
├───┼───────┼────┤
│  六  │挫刀          │貳支    │
├───┼───────┼────┤
│  七  │鑽頭          │柒支    │
├───┼───────┼────┤
│  八  │銅塊          │貳塊    │
├───┼───────┼────┤
│  九  │銅條          │條    │
├───┼───────┼────┤
│  十  │研磨頭        │壹包    │
├───┼───────┼────┤
│ 十一 │砂紙          │貳張    │
├───┼───────┼────┤
│ 十二 │擦槍油        │壹罐    │
├───┼───────┼────┤
│ 十三 │尖嘴鉗        │壹支    │
├───┼───────┼────┤
│ 十四 │鋼刷          │壹支    │
├───┼───────┼────┤
│ 十五 │瓦斯噴燈      │壹支    │
├───┼───────┼────┤
│ 十六 │鉗架          │壹組    │
└───┴───────┴────┘


司法院資訊處製作；財團法人民間司法改革基金會備份。
